臺灣屏東地方法院刑事判決　　　　　　　100年度訴字第292號
公　訴　人　臺灣屏東地方法院檢察署檢察官
被　　　告　陳建旭
上列被告因違反毒品危害防制條例案件，經檢察官提起公訴（99
年度毒偵字第2775號），因被告於準備程序中就被訴事實為有罪
之陳述，經告知簡式審判程序之旨，並聽取當事人之意見後，經
本院合議庭裁定由受命法官獨任進行簡式審判程序，判決如下：
    主  文
陳建旭施用第一級毒品，累犯，處有期徒刑玖月，扣案之第一級
毒品海洛因壹包（檢驗後淨重零點零捌肆公克）沒收銷燬；又施
用第二級毒品，累犯，處有期徒刑肆月。應執行有期徒刑拾壹月
，扣案之第一級毒品海洛因壹包（檢驗後淨重零點零捌肆公克）
沒收銷燬。
    事  實
一、陳建旭前於民國93年間因施用毒品案件，經本院以93年度毒
    聲字第57號裁定送勒戒處所觀察、勒戒後，因認無繼續施用
    傾向，於93年2 月11日執行完畢釋放，並經臺灣屏東地方法
    院檢察署檢察官以93年度毒偵字第198 號為不起訴處分確定
    。另於93年間因施用毒品案件，經本院以93年度訴字第453
    號判決判處有期徒刑10月確定；於94年間因施用毒品及詐欺
    等案件，經本院分別以94年度訴字第306 號、94年度簡字第
    1008號判決，各判處有期徒刑8 月、3 月，並經本院以95年
    度聲字第588 號裁定應執行有期徒刑10月確定，並與上揭案
    件應執行有期徒刑10月案件接續執行，於96年4 月16日因縮
    短刑期假釋出監並付保護管束，於96年6 月7 日保護管束期
    滿，假釋未經撤銷，而以已執行完畢論。
二、詎其猶不知悔改，明知海洛因、甲基安非他命業經行政院公
    告列為毒品危害防制條例第2 條第2 項第1 款、第2 款之第
    一級、第二級毒品，不得施用、持有，竟分別基於施用第一
    級毒品海洛因及第二級毒品甲基安非他命之犯意，於99年11
    月8 日上午10時許，在其位在屏東縣內埔鄉○○路356 巷2
    號住處內，先以將海洛因摻入香菸內點火燒烤吸食其霧化氣
    體方式，施用海洛因1 次；再以將甲基安非他命置於玻璃球
    內燒烤後，吸食所生煙霧之方式，施用甲基安非他命1 次。
    嗣於99年11月10日夜間9 時14分許，在六堆客家文化園區前
    為警臨檢時查見其所駕駛車牌號碼TK-5689 號自用小客車儀
    表板處置放海洛因1 包（檢驗前淨重0.094 公克，檢驗後淨
    重0.084 公克）而遭查獲，並當場扣得該海洛因1 包，其另
    於有偵查犯罪權限之警員知悉其施用甲基安非他命犯行前，
    主動向承辦警員坦承不諱，復徵得其同意後採尿送驗，檢驗
    結果呈嗎啡及甲基安非他命陽性反應，始悉上情。
二、案經屏東縣政府警察局內埔分局報告臺灣屏東地方法院檢察
    署檢察官偵查起訴。
    理  由
一、按除被告所犯為死刑、無期徒刑、最輕本刑為3 年以上有期
    徒刑之罪或高等法院管轄第一審案件者外，於法院行準備程
    序進行中，被告先就被訴事實為有罪之陳述時，審判長得告
    知被告簡式審判程序之旨，並聽取當事人、代理人、辯護人
    及輔佐人之意見後，裁定進行簡式審判程序；受命法官行準
    備程序，與法院或審判長有同一之權限，刑事訴訟法第273
    條之1 第1 項、第279 條第2 項前段分別定有明文。查本件
    被告陳建旭所犯非為死刑、無期徒刑、最輕本刑為3 年以上
    有期徒刑之罪或高等法院管轄第一審案件，其於本院100 年
    5 月10日準備程序進行中，先就前揭被訴事實為有罪之陳述
    （見本院卷第30頁反面），經受命法官告知簡式審判程序之
    旨，並聽取當事人之意見後，本院合議庭認無不得或不宜改
    依簡式審判程序進行之處，爰依刑事訴訟法第273 條之1 第
    1 項，裁定本件由受命法官獨任進行簡式審判程序。並依刑
    事訴訟法第159 條第2 項、第273 條之2 規定，本件不適用
    同法第159 條第1 項關於傳聞法則之規定，證據調查亦不受
    同法第159 條第1 項、第161 條之2 、第161 條之3 、第16
    3 條之1 及第164 條至第170 條規定之限制，合先敘明。
二、上開犯罪事實，業據被告於警詢、偵訊、本院準備程序及審
    理中供承不諱（分見警卷第4 頁，偵卷第，本院卷第30頁反
    面、第34頁）。並有屏東縣政府警察局內埔分局搜索扣押筆
    錄及扣押物品目錄表1 份、查獲照片6 張、臺灣屏東地方法
    院檢察署99年度毒保字第278 號扣押物品清單1 紙存卷可稽
    （分見警卷第6 至8 、22至24頁，偵卷第15頁），復有白色
    粉末1 包扣案足憑。另將被告為警查獲後於99年11月10日夜
    間10時13分許所採集之尿液囑託台灣檢驗科技股份有限公司
    鑑定，經以EIA 酵素免疫分析法初步檢驗、並以GC／MS氣相
    層析／質譜儀法確認檢驗，結果判定確呈甲基安非他命及嗎
    啡陽性反應，有屏東縣政府警察局內埔分局辦理煙毒及麻醉
    藥品案尿液送驗真實姓名代號對照表、台灣檢驗科技股份有
    限公司99年11月20日KH／2010／B0000000號濫用藥物檢驗報
    告各1 紙附卷足稽（分見警卷第13頁，偵卷第18頁），可知
    被告確有於為警查獲前施用海洛因及甲基安非他命甚明。此
    外，經臺灣屏東地方法院檢察署檢察官將扣案之白色粉末1
    包囑託高雄市立凱旋醫院鑑定，經以化學呈色法及氣相層析
    質譜儀分析法鑑定，認係白色粉末，且檢驗前淨重0.094 公
    克、檢驗後淨重0.084 公克，結果確檢出海洛因成分等情，
    有該院100 年3 月8 日高市凱醫驗字第14953 號濫用藥物成
    品檢驗鑑定書1 紙在卷足憑（見偵卷第21頁），可知被告持
    有之上揭扣案物，確為海洛因無誤。經核上揭證據均足補強
    被告自白，堪認被告自白與事實相符，應屬真實。本件事證
    明確，被告犯行洵堪認定。
三、施用第一、二級毒品為犯罪行為，毒品危害防制條例第10條
    第1 項及第2 項各定有處罰明文。故施用該毒品者，依前揭
    規定本應科以刑罰，惟基於施用毒品之人，兼有病患屬性，
    乃於刑事政策上對合於一定條件之施用者，依同條例第20條
    、第23條之規定，施以觀察、勒戒及強制戒治之治療，期以
    保安處分替代刑罰，戒斷其身、心癮。惟亦僅限於「初犯」
    及「5 年後再犯」2 種情形，始應先經觀察、勒戒或強制戒
    治程序，不能逕行起訴，亦即設為施用毒品罪起訴條件之限
    制。但倘被告於5 年內已再犯，經依法再為保安處分或追訴
    處罰者，縱其第3 次（或第3 次以上）施用毒品之時間，在
    初犯之保安處分執行完畢釋放5 年以後，即非屬「5 年後再
    犯」之情形，且因前有「5 年內再犯」情形，顯見其再犯率
    甚高，原實施之保安處分無法收其實效，毋庸仍予寬典處遇
    ，而應依該條例第10條逕予刑罰制裁，最高法院著有99年度
    台非字第246 號判決可資參照。查被告有事實欄一所載之施
    用毒品紀錄，並於93年2 月11日觀察勒戒執行完畢釋放等情
    ，有臺灣高等法院被告前案紀錄表1 份在卷可按（見本院卷
    第5 至12頁），其觀察、勒戒執行完畢釋放後5 年內，即於
    同年間再因施用毒品案件經判處徒刑並執行完畢，參諸上揭
    最高法院判決要旨，縱其本案施用毒品之時間已在上揭強制
    戒治執行完畢5 年之後，仍應依法追訴處罰。
四、按海洛因及甲基安非他命分屬毒品危害防制條例第2 條第2
    項第1 款、第2 款規定之第一級及第二級毒品，未經許可，
    不得持有及施用。是核被告陳建旭所為，係犯毒品危害防制
    條例第10條第1 項之施用第一級毒品罪及同條第2 項之施用
    第二級毒品罪。又被告持有海洛因、甲基安非他命後進而施
    用，其持有之低度行為均應被其施用之高度行為所吸收，俱
    不另論罪。再被告所犯前開2 罪間，犯意各別、行為互殊，
    應予分論併罰。又被告有前揭事實欄一所載科刑執畢紀錄，
    並於96年6 月7 日保護管束期滿，假釋未經撤銷，而以已執
    行完畢論乙節，有上揭被告前案紀錄表1 份可按，其受有期
    徒刑執行完畢後，5 年以內故意再犯本案有期徒刑以上之2
    罪，均為累犯，俱應依刑法第47條第1 項規定，加重其刑。
    另被告於有偵查犯罪權限之警員知悉其本案施用甲基安非他
    命犯行前，即主動向承辦警員坦承不諱等情，有查獲施用毒
    品案件報告表1 紙存卷可證（警卷第10頁），堪認被告係對
    於未發覺之罪自首，且尚知悔悟、未逃避而接受本院裁判，
    並因而減省訴訟資源，爰依刑法第62條前段之規定，就被告
    事實欄所犯之施用第二級毒品罪部分，減輕其刑，並依法先
    加後減之。爰審酌被告曾因施用毒品經觀察、勒戒及判處徒
    刑，有上揭前案紀錄表可按，竟仍不思悔改，復行為本案施
    用毒品犯行，漠視政府對於杜絕毒品犯罪之禁令，應予適當
    懲戒，惟衡酌被告施用毒品自害其身，且其犯罪手段尚未危
    害他人，所生損害非鉅，復被告犯後坦承犯行，犯後態度尚
    可，智識程度為國中畢業，家庭經濟狀況為勉持等一切情狀
    ，分別量處如主文所示之刑，併定應執行之刑，以示懲儆。
    公訴人雖就被告所犯施用第一、二級毒品罪各具體求處有期
    徒刑9 月、5 月，並請求定應執行有期徒刑1 年，惟公訴人
    求刑時並未考量被告自首之情，是本院認以量處如主文所示
    之刑為適當，公訴人之求刑，核屬過重，附此敘明。末查，
    扣案之海洛因1 包（檢驗後淨重0.084 公克），確屬第一級
    毒品，而直接包裝毒品之夾鏈袋1 只，以目前技術尚無從將
    海洛因與夾鏈袋完全析離，觀之扣案物品照片2 張自明（見
    警卷第24頁），應並同視為毒品，均屬查獲之第一級毒品，
    應依毒品危害防制條例18條第1 項前段之規定，於施用第一
    級毒品罪項下宣告沒收銷燬。至鑑驗耗損之第一級毒品海洛
    因，既已滅失，自無庸宣告沒收銷燬，併此敘明。另被告所
    有供己施用之甲基安非他命已施用耗盡，未扣案供其施用毒
    品所用之香菸、玻璃球已丟棄滅失等情，業據被告自承屬實
    （見本院卷第30頁反面、第31頁），且無證據證明現尚存在
    ，爰不併予宣告沒收，末此敘明。
據上論斷，應依刑事訴訟法第273 條之1 第1 項、第299 條第1
項前段，毒品危害防制條例第10條第1 項、第2 項、第18條第1
項前段，刑法第11條、第51條第5 款、第47條第1 項、第62條前
段，判決如主文。
本案經檢察官陳立興到庭執行職務。
中    華    民    國   100    年    5     月    24    日
                  刑事第五庭  法  官  黃柏霖
以上正本證明與原本無異。
如不服本判決應於收受判決後10日內向本院提出上訴書狀，並應
敘述具體理由；其未敘述上訴理由者，應於上訴期間屆滿後20日
內向本院補提理由書（均須按他造當事人之人數附繕本）「切勿
逕送上級法院」。
中    華    民    國    10    年    5     月    24    日
                              書記官  史安琪
附錄本案論罪科刑法條：毒品危害防制條例第10條第1 項、第2
項。
毒品危害防制條例第10條
施用第一級毒品者，處 6 月以上 5 年以下有期徒刑。
施用第二級毒品者，處 3 年以下有期徒刑。